Stationnarity and choice of the lag number
========================================================

Package nécessaire :
```{r message=FALSE}
require(lassovar)
require(ggplot2)
require(reshape2)
require(urca)
```

Load the data and substract data from Q4 1997 :
```{r}
load("vardata.R")
subset<-subset(vardataframe[116:180,])
```


Il y a probablement beaucoup plus simple et rapide mais j'ai un peu galéré avec ggplot :
```{r}
var1<-subset[,1:5]
var2<-subset[,6:10]
var3<-subset[,11:15]
var4<-subset[,16:20]
var5<-subset[,21:26]

var1$time<-seq(as.Date("1997/10/01"), as.Date("2013/12/31"), by = "quarter")
var2$time<-seq(as.Date("1997/10/01"), as.Date("2013/12/31"), by = "quarter")
var3$time<-seq(as.Date("1997/10/01"), as.Date("2013/12/31"), by = "quarter")
var4$time<-seq(as.Date("1997/10/01"), as.Date("2013/12/31"), by = "quarter")
var5$time<-seq(as.Date("1997/10/01"), as.Date("2013/12/31"), by = "quarter")


mvar1 <- melt(var1,  id = 'time', variable.name = 'series')
mvar2 <- melt(var2,  id = 'time', variable.name = 'series')
mvar3 <- melt(var3,  id = 'time', variable.name = 'series')
mvar4 <- melt(var4,  id = 'time', variable.name = 'series')
mvar5 <- melt(var5,  id = 'time', variable.name = 'series')
```


```{r}
ggplot(mvar1, aes(time,value)) + geom_line() + facet_grid(series~ . ,scales="free")
ggplot(mvar2, aes(time,value)) + geom_line() + facet_grid(series~ . ,scales="free")
ggplot(mvar3, aes(time,value)) + geom_line() + facet_grid(series~ . ,scales="free")
ggplot(mvar4, aes(time,value)) + geom_line() + facet_grid(series~ . ,scales="free")
ggplot(mvar5, aes(time,value)) + geom_line() + facet_grid(series~ . ,scales="free")
```


Test de Racine unité ERS H0 : pas stationnaire. 

If "TRUE" : there is a unit root

```{r}

erstest<-function(data){
  result<-NULL
  for (i in seq(1,dim(data)[2],1)){
    ers<-ur.ers(data[,i], type = "P-test", model="trend", lag.max = 10)
    stat<-ers@teststat
    value5pc<-ers@cval[2]
    result[i]<-stat>value5pc
  }
  return(rbind(names(data),result))
}


dfglstest<-function(data){
  result<-NULL
  for (i in seq(1,dim(data)[2],1)){
    ers<-ur.ers(data[,i], type = "DF-GLS", model="trend", lag.max = 2)
    stat<-ers@teststat
    value5pc<-ers@cval[2]
    result[i]<-stat>value5pc
  }
  return(rbind(names(data),result))
}


```

Results: 

```{r}
erstest(subset)
dfglstest(subset)
```


Il a donc des racines unitaire presque pour toutes les variables :

First difference of all series :
```{r}
FDall<-function(data){
dif<-matrix(0,nrow=dim(data)[1]-1,ncol=dim(data)[2])
for (i in seq(1,dim(data)[2],1)){
  dif[,i]<-diff(data[,i],lag=1)
  colnames(dif)<-names(data)
}
return(dif)
}
```


First difference of non stationary series only
```{r}
FDnonstationary<-function(data){
  dif<-matrix(0,nrow=dim(data)[1]-1,ncol=dim(data)[2])
  for (i in seq(1,dim(data)[2],1)){
    if (dfglstest(data)[2,i]==TRUE) {
      dif[,i]<-diff(data[,i],lag=1)
    }
    else {
      dif[,i]<-data[2:dim(data)[1],i]
    }
    colnames(dif)<-names(data)
  }
  return(dif)
}
```


Je différencie l'ensemble des variables:
```{r}
dsubset<-FDall(subset)
dsubset<-data.frame(dsubset)
```

Je plot les FD : 

```{r}

var1<-dsubset[,1:5]
var2<-dsubset[,6:10]
var3<-dsubset[,11:15]
var4<-dsubset[,16:20]
var5<-dsubset[,21:26]

var1$time<-seq(as.Date("1998/01/01"), as.Date("2013/12/31"), by = "quarter")
var2$time<-seq(as.Date("1998/01/01"), as.Date("2013/12/31"), by = "quarter")
var3$time<-seq(as.Date("1998/01/01"), as.Date("2013/12/31"), by = "quarter")
var4$time<-seq(as.Date("1998/01/01"), as.Date("2013/12/31"), by = "quarter")
var5$time<-seq(as.Date("1998/01/01"), as.Date("2013/12/31"), by = "quarter")

mvar1 <- melt(var1,  id = 'time', variable.name = 'series')
mvar2 <- melt(var2,  id = 'time', variable.name = 'series')
mvar3 <- melt(var3,  id = 'time', variable.name = 'series')
mvar4 <- melt(var4,  id = 'time', variable.name = 'series')
mvar5 <- melt(var5,  id = 'time', variable.name = 'series')

ggplot(mvar1, aes(time,value)) + geom_line() + facet_grid(series ~ . ,scales="free")
ggplot(mvar2, aes(time,value)) + geom_line() + facet_grid(series ~ . ,scales="free")
ggplot(mvar3, aes(time,value)) + geom_line() + facet_grid(series ~ . ,scales="free")
ggplot(mvar4, aes(time,value)) + geom_line() + facet_grid(series ~ . ,scales="free")
ggplot(mvar5, aes(time,value)) + geom_line() + facet_grid(series ~ . ,scales="free")

```

Il y a de la saisonnalité ! Probablement que les test ne sont pas top.. 
Peut être faudrait il faire une analyse plus fine des séries : SARIMA ? 


On peut faire des tets de stationnarité sur les DF, cette fois sans composante TREND qui a été supprimée, mais uniquement avec une constante :

```{r}

dfglstest2<-function(data){
  result<-NULL
  for (i in seq(1,dim(data)[2],1)){
    ers<-ur.ers(data[,i], type = "DF-GLS", model="constant", lag.max = 8)
    stat<-ers@teststat
    value5pc<-ers@cval[2]
    result[i]<-stat>value5pc
  }
  return(rbind(names(data),result))
}


erstest2<-function(data){
  result<-NULL
  for (i in seq(1,dim(data)[2],1)){
    ers<-ur.ers(data[,i], type = "P-test", model="constant", lag.max = 8)
    stat<-ers@teststat
    value5pc<-ers@cval[2]
    result[i]<-stat>value5pc
  }
  return(rbind(names(data),result))
}

```







Choix du nombre de lag :
```{r}
lagchoice<-function(data,lagmax){
  AIC<-NULL
  HQ<-NULL
  SC<-NULL
  for (i in seq(1,lagmax,1)){
    lv<-lassovar(data, lags=i)
    cons<-lv$coefficients[1,]
    coef<-lv$coefficients[-1,]
    res<-lv$y-matrix(rep(1,dim(lv$y)[1]))%*%t(cons)-lv$x%*%coef
    Sigma<-((dim(lv$y)[1])^-1)*(t(as.matrix(res))%*%as.matrix(res))
    det<-det(Sigma)
    AIC[i]<-log(det)+2*i*dim(data)[2]^2/dim(subset)[1]
    HQ[i]<-log(det)+2*log(log(dim(data)[1]))*i*dim(data)[2]^2/dim(data)[1]
    SC[i]<-log(det)+log(dim(data)[1])*i*dim(data)[2]^2/dim(data)[1]
  }
  return(rbind(AIC,HQ,SC))
}

```

Pour prendre en compte une composante TREND dans le var : 
```{r}
trend<-data.frame(seq(1,dim(subset)[1],1))
```



Results :

```{r results='hide'}
lassovar(subset,lags=4, ic="AIC", ex=trend)
```

Marche alors que : 

```{r}
lassovar(subset,lags=4, ic="AIC", exo=trend)
```

Ne marche pas ...!??

```{r}
lagchoice(subset,lagmax=10)
```


On choisit 1 seul lag à partir des trois critères (probablement car les séries ont une racine unitaire)

```{r}
lagchoice(dsubset,10)
```

